臺灣高等法院刑事判決　　　　　　　　　　　　九十一年度上更(一)字第四七號
　　上　訴　人
　　即　被　告　乙○○
右上訴人即被告因搶奪案件，不服臺灣板橋地方法院九十年度訴字第五九號，中華民
國九十年十一月二十七日第一審判決（起訴案號：臺灣板橋地方法院檢察署八十九年
度偵字第二０一七七號）提起上訴，於判決後，經最高法院發回，本院更為判決如左
：
    主  文
上訴駁回。
    事  實
一、乙○○於民國（下同）八十六年間曾犯違反麻醉藥品管理條例罪，經本院以八十
    六年九月二十六日八十六年度上易字第五八九九號判決判處有期徒刑六月，如易
    科罰金以三百元折算一日，於八十七年五月二十一日縮刑期滿執行完畢。又於八
    十六年間犯違反藥事法罪，經台灣板橋地方法院以八十七年七月二十四日八十六
    年度訴字第三０四四號判決判處有期徒刑十月，並於八十七年九月七日確定，於
    八十八年六月十五日縮刑期滿執行完畢。
二、乙○○於八十九年九月二十六日晚間十時許，在台北縣蘆洲市○○○路一九六巷
    四四號前，見女子甲○○一人獨行並使用行動電話，認有機可乘，竟意圖為自己
    不法之所有，自後以雙手環抱甲○○脖子，甲○○受到驚嚇轉身，並撥開乙○○
    雙手，乙○○即乘甲○○不及防備之際，出手搶去甲○○所有國際牌ＧＤ九○型
    行動電話一具（序號：000000000000000，電話門號：0000
    000000）。得手後，乙○○旋即騎乘未懸掛車牌之機車逃逸。乙○○旋將
    上開行動電話改搭配向友人曹名儀所取得電話門號0000000000，並將
    上開行動電話機具交與不知情之女友蔡淑婷使用。經警循線查得上開行動電話係
    搭配電話門號0000000000使用，而該電話門號係曹名儀申請使用，訪
    查曹名儀得知電話係乙○○使用，而於八十九年十月二十三日晚間十時許，在台
    北縣板橋市○○街五號前，查獲乙○○到案。並依乙○○供述至蔡淑婷位於台南
    市○○路○段一五０巷一一二弄七二號住處，起出上開行動電話機具一具，由甲
    ○○領回。
二、案經台北縣警察局蘆洲分局報請台灣板橋地方法院檢察署檢察官偵查起訴。
    理  由
一、訊之被告乙○○矢口否認有何前揭搶奪之犯行，並辯稱：其經警查獲之行動電話
    機具係向友人曹名儀以新台幣（下同）三千元購買，其並無搶奪被害人甲○○之
    行動電話，被害人自稱係依行搶之人眼睛、眉毛特徵來指認其即係行搶之人，並
    未明確指認係其所搶云云。
二、惟查：
    （一）上訴人即被告乙○○於上揭時、地搶奪被害人甲○○行動電話經過，迭據
          被害人於警訊、檢察官訊問及原法院調查時指訴歷歷（見偵查卷第十一至
          十五頁、第八一、八二頁、原審卷第四五頁），並有被害人出具之贓物認
          領單在卷可稽（見偵查卷第十九頁）。被害人於警訊中並陳述被搶時面對
          面看到行搶之人有一分鐘之久，並迭於警訊及檢察官訊問時指認被告照片
          確認無訛（見偵查卷第十一、八二頁），復於原法院調查時當場指認被告
          本人明確，且指明行搶之人身高與被害人相近，而被害人身高一五八公分
          等語（見原審卷第四五、四六）。以被害人與被告素不相識，足認應無故
          為誣指可能。且被害人與行搶之人正面接觸不短時間，指認應無困難，而
          被告自承身高一五八公分（見原審卷第四六頁），確與被害人身高相近。
經查被告於本院九十一年六月二十一日訊問時雖改稱其身高應為一百六十
          公分，惟查姑不論被告身高為一五八或一百六十公分，皆與被害人之身高
          相近，又查男子身高一百五十八公分或一百六十公分，均屬低矮身材，外
          型特殊易認，被害人自無誤認之虞。另查被告翻異前詞改稱該手機係向曹
          名儀購買而來云云，暗指曹名儀方係搶奪被害人手機之人。但查曹名儀身
          高一百七十六公分（見原審卷第七五頁），與被害人身高一百五十八公分
          ，二者差異懸殊。即此，被害人當不致有誤認之可能。
    （二）被告於警訊及檢察官訊問時均供述有於上揭時、地出手搶奪被害人之行動
          電話，並於向曹名儀取得電話門號0000000000自行使用一段時
          間後，將之交給蔡淑婷使用等情（見偵查卷第五至七頁、第七一、七二頁
          ）。雖被告於原法院審理時供述其於警訊中被威脅、毆打；於檢察官訊問
          時因警察站在旁邊用眼神威脅，故為不實供述云云（見原審卷第一二三、
          一二四頁）。惟被告卻無法提出有遭警刑求之證據（見本院九十一年六月
          二十一日訊問筆錄）；復查被告於檢察官訊問時，並未指訴於警訊中有遭
          威脅、毆打情狀，如確有其事，被告豈會不適時提出。且於檢察官訊問被
          告時，承辦警員實不可能進入偵查庭，並站立旁邊用眼神威脅被告。再參
          以被告於檢察官訊問時之供述，詳細具體供述犯罪情狀，核與警訊供述情
          節相符，並無因故為不實供述而於細節處多會顯現之反覆不合情節。則被
          告供述於警訊及檢察官訊問時之自白，係出於強暴、脅迫，空言無據，且
          反於事理，洵不足取。被告於警訊及檢察官訊問時之自白，自得採為證據
          ，併此敘明。
    （三）次查證人曹名儀於警訊中證述曾交給被告電話門號0000000000
          ；另證人蔡淑婷於警訊中亦證述係被告交給被害人遭搶之行動電話機具供
          使用各等語（見偵查卷第八、九、十五、十六頁）。又查，證人曹名儀於
          原法院具結作證時堅決否認有出售上開行動電話機具予被告，而證述僅交
          給被告電話門號等語（見原審卷第七四、七五頁），被告空言翻異前供，
          已屬無據。
    （四）且被告經原法院送請法務部調查局測謊結果，就所述上開行動電話機具係
          向證人曹名儀購買，及未於上揭時、地搶奪被害人之行動電話機具，均呈
          情緒波動反應，研判有說謊等情，有該局九十年十月十六日陸(三)字第九
          ００五四０九三號測謊報告書在卷可稽（見原審卷第一一四頁）。按測謊
          鑑定，係依一般人在說謊時，會產生遲疑、緊張、恐懼、不安等心理波動
          現象，乃以科學方法，由鑑定人利用測謊儀器，將受測者之上開情緒波動
          反應情形加以紀錄，用以分析判斷受測者之供述是否違反其內心之真意而
          屬虛偽不實。故測謊鑑定，倘鑑定人具備專業之知識技能，復基於保障緘
          默權而事先獲得受測者之同意，所使用之測謊儀器及其測試之問題與方法
          又具專業可靠性時，該測謊結果，如就有利之供述，經鑑定人分析判斷有
          不實之情緒波動反應，依補強性法則，雖不得作為有罪判決之唯一證據，
          但非無證據能力，仍得供裁判之佐證。（最高法院八十八年度台上字第二
          九三六號判決號參照）因前揭測謊結果與其他事證並無扞挌不合之處，應
          可採取用以佐證被告供述並未行搶，係向證人曹名儀購買行動電話機具等
          情，應為不實。
    （五）再查，被害人固於原法院指陳：行搶之人有戴安全帽，伊是就眼睛、眉毛
          來指認，另行搶之人身高與伊相近等語（見原審卷第四五頁）。惟如理由
          壹、一所述，被害人既有與行搶之人有正面接觸，且係就行搶之人眼睛、
          眉毛、身高等明顯特徵為指認，當庭確認被告即係行搶之人。徵以被搶之
          行動電話確係被告交付與證人蔡淑婷後被查獲，信無誤指可能。又被告身
          高低矮特殊，已如前述，被害人既有當庭指認被告明確。被告於本院訊問
          時猶請求與被害人當面對質，已無必要。其復於本院審理時復請求傳喚曹
          名儀之配偶，以證明曹名儀曾經交付手機給伊云云，亦無必要，均附此敘
          明。
    （六）再查，證人曹名儀身高有一七六公分等情，業據證人曹名儀於原法院訊問
          時供明（見原審卷第七五頁），與被害人所指行搶之人身高約一百五十八
          公分有頗大差距，且被害人並明確指認證人曹名儀並非行搶之人（見原審
          卷第一０三頁），堪信可排除證人曹名儀下手行搶可能。既非證人曹名儀
          下手行搶，證人曹名儀鮮有可能有上開行動電話機具可出售與被告，應以
          證人曹名儀所供僅提供電話門號予被告情節，為合理可信。雖證人曹名儀
    經原法院送請法務部調查局調查局測謊結果，就所述未於上揭時、地搶奪
          被害人行動電話機具，及未將行動電話出售被告，均呈波動反應，研判有
          說謊等情，有該局九十年七月九日00000000號鑑定通知書附卷
          可憑（見原審卷第八一頁）。惟查測謊結果僅得供裁判之佐證，其證明力
          如何，事實審法院有自由判斷之職權（最高法院八十八年度台上字第二九
          三六號判決參照）。證人曹名儀並非下手行搶之人，彰彰明甚，已如前述
          ，測謊結果就證人曹名儀供述未下手行搶一節，仍呈不實反應，堪信該測
          謊結果，係受其他因素影響，並不正確，不能採取，併此說明。
三、綜上所述，被告所辯，乃卸責之詞，不能採取。事證明確，被告犯行堪以認定，
    應依法論科。
四、核被告所為，係犯刑法第三百二十五條第一項搶奪罪。被告有如事實欄一所載之
    犯罪科刑執行情形，有台灣高等法院檢察署刑案紀錄簡覆表在卷可據（見原審卷
    第十七至二十頁）。被告於有期徒刑執行完畢後，五年內再犯有期徒刑以上之本
    罪，應論以累犯並加重其刑。原判決以被告罪證明確，審酌被告搶奪行動電話機
    具一具，所得不多，危害較輕，犯罪情節尚非嚴重，及被告之品性、犯罪之動機
    、目的、手段，並犯罪後否認犯行，未見悔意，犯罪後態度不佳等一切情狀，並
    援引刑法第三百二十五條第一項前段、第四十七條規定，量處被告有期徒刑八月
    。原審其認事用法並無不合，量刑亦稱妥適。被告猶執前詞上訴，指摘原判決不
    當，為無理由，其所提起之上訴，應予駁回。
五、據上論斷，應依據刑事訴訟法第三百六十八條，判決如主文。
本案經檢察官覃正祥到庭執行職務。
中      華      民      國      九十一      年     七    月     三十    日
                              臺灣高等法院刑事第九庭
                                    審判長法  官  李  文  成
                                          法  官  官  有  明
                                          法  官  周  盈  文
右正本證明與原本無異。
如不服本判決應於收受送達後十日內向本院提出上訴書狀，其未敘述上訴之理由者並
得於提起上訴後十日內向本院補提理由書（均須按他造當事人之人數附繕本）。
                                          書記官  余  姿  慧
中     華     民     國    九十一    年       七      月  三十     日
附錄：本案論罪科刑法條全文
刑法第三百二十五條第一項：
意圖為自己或第三人不法之所有，而搶奪他人之動產者，處六月以上五年以下有期徒
刑。
